臺灣臺中地方法院宣示判決筆錄　　　　　96年度易字第3275號
公　訴　人　臺灣臺中地方法院檢察署檢察官
被　　　告　乙○○
上列被告因重利案件，於中華民國九十六年八月二十七日下午五
時許，在本院第十三法庭宣示判決，出席職員如下：
　　　法　官　黃裕仁
　　　書記官　王嘉仁
法官起立朗讀判決主文、犯罪事實要旨、處罰條文、附記事項，
及告以上訴限制、期間並提出上訴狀之法院，且諭知記載其內容
：
一、主    文：
    乙○○犯如附表所示之罪，各處如附表所示之刑。應執行有
    期徒刑肆月，如易科罰金，以新臺幣壹仟元折算壹日。
二、犯罪事實要旨：
  (一)乙○○於民國九十五年七、八月間某日，在彰化市某處，乘
    丙○○急需用錢之際，分別貸以新臺幣（下同）二萬元二次
    予丙○○，並約定以一個月為一期計息，借一萬元每期利息
    一千元，每次預扣二千元利息（年息百分之一百三十三），
    且要求丙○○簽發面額一萬元本票二紙、面額二萬元本票一
    紙、面額四萬元本票一紙及提供其第一銀行存摺、金融卡供
    擔保後，方各交付一萬八千元二次予丙○○。丙○○事後並
    依約繳交一期利息予乙○○，乙○○因而取得與原本顯不相
    當之重利。嗣分別於九十六年二月八日上午九時四十分許、
    上午十時許，經警持本院核發之搜索票至彰化市○○街一九
    五巷六號其住處、使用之車牌號碼二Ｒ－一一七五號自用小
    客車，及彰化市○○路○段二七九之二五號乙○○金主林雅
    惠（另由檢察官偵辦）住處搜索，扣得丙○○所簽發之上開
    本票四紙、第一銀行存摺一本、金融卡一張，及乙○○所有
    之帳冊五本、手機五支、商業本票簿一本、電話簿一本、小
    額借貸廣告貼紙一批、統一發票收據一張、手抄紙一張、廣
    告單一張，始知上情。
  (二)乙○○於民國九十五年十月間某日，在臺中縣龍井鄉○○路
    己○○住處，乘己○○急需用錢之際，貸以三萬元予己○○
    ，並約定以十五天為一期計息，每期利息一千五百元，預扣
    三千元利息（年息百分之一百三十三），且要求己○○簽發
    面額二萬元本票二紙及提供其國民身分證正本供擔保後，方
    交付二萬七千元予己○○。己○○事後並依約繳交二期利息
    予乙○○，乙○○因而取得與原本顯不相當之重利。嗣分別
    於九十六年二月八日上午九時四十分許、上午十時許，經警
    持本院核發之搜索票至彰化市○○街一九五巷六號其住處、
    使用之車牌號碼二Ｒ－一一七五號自用小客車，及彰化市○○路○段二七九之二五號乙○○金主林雅惠（另由檢察官偵
    辦）住處搜索，扣得己○○所簽發之上開本票二紙與其國民
    身分證正本，及乙○○所有之帳冊五本、手機五支、商業本
    票簿一本、電話簿一本、小額借貸廣告貼紙一批、統一發票
    收據一張、手抄紙一張、廣告單一張，始知上情。
  (三)乙○○於民國九十六年一月間某日，在彰化市○○路○段三
    九號戊○○住處內，乘戊○○急需用錢之際，貸以五萬元予
    戊○○，並約定以十天為一期計息，每期利息三千元，預扣
    三千元利息（年息百分之二百三十），且要求戊○○簽發面
    額五萬元之本票二紙及其國民身分證供擔保後，方交付四萬
    七千元予丙○○。戊○○事後並依約繳交二期利息予乙○○
    ，乙○○因而取得與原本顯不相當之重利。嗣分別於九十六
    年二月八日上午九時四十分許、上午十時許，經警持本院核
    發之搜索票至彰化市○○街一九五巷六號其住處、使用之車
    牌號碼二Ｒ－一一七五號自用小客車，及彰化市○○路○段
    二七九之二五號乙○○金主林雅惠（另由檢察官偵辦）住處
    搜索，扣得戊○○所簽發之上開本票二紙，及乙○○所有之
    帳冊五本、手機五支、商業本票簿一本、電話簿一本、小額
    借貸廣告貼紙一批、統一發票收據一張、手抄紙一張、廣告
    單一張，始知上情。
  (四)乙○○於民國九十五年十二月間某日，在彰化市某處，乘甲○○急需用錢之際，貸以一萬五千元予甲○○，並約定以十
    五天為一期計息，每期利息一千五百元，每次預扣一千五百
    元利息（年息百分之二百六十六），且要求甲○○簽發面額
    一萬五千元本票二紙供擔保後，方交付一萬三千五百元予甲○○。甲○○事後並依約繳交二期利息予乙○○，乙○○因
    而取得與原本顯不相當之重利。嗣分別於九十六年二月八日
    上午九時四十分許、上午十時許，經警持本院核發之搜索票
    至彰化市○○街一九五巷六號其住處、使用之車牌號碼二Ｒ
    －一一七五號自用小客車，及彰化市○○路○段二七九之二
    五號乙○○金主林雅惠（另由檢察官偵辦）住處搜索，扣得
    甲○○所簽發之上開本票二紙，及乙○○所有之帳冊五本、
    手機五支、商業本票簿一本、電話簿一本、小額借貸廣告貼
    紙一批、統一發票收據一張、手抄紙一張、廣告單一張，始
    知上情。
  (五)乙○○於民國九十六年一、二月間某日，在彰化市某處，乘
    丁○○急需用錢之際，貸以二萬元予丁○○，並約定以十天
    為一期計息，每期利息二千元，預扣二千元利息（年息百分
    之四百），且要求丁○○簽發面額一萬五千元本票二紙及提
    供其國民身分證正本供擔保後，方交付一萬八千元予丁○○
    。丁○○事後並依約繳交一期利息予乙○○，乙○○因而取
    得與原本顯不相當之重利。嗣分別於九十六年二月八日上午
    九時四十分許、上午十時許，經警持本院核發之搜索票至彰
    化市○○街一九五巷六號其住處、使用之車牌號碼二Ｒ－一
    一七五號自用小客車，及彰化市○○路○段二七九之二五號
    乙○○金主林雅惠（另由檢察官偵辦）住處搜索，扣得丁○○所簽發之上開本票二紙與其國民身分證正本，及乙○○所
    有之帳冊五本、手機五支、商業本票簿一本、電話簿一本、
    小額借貸廣告貼紙一批、統一發票收據一張、手抄紙一張、
    廣告單一張，始知上情。
三、處罰條文：
    刑法第三百四十四條。
四、附記事項：
  (一)被告已與被害人丙○○、己○○、戊○○、甲○○、丁○○
    達成和解，有和解書影本五紙附卷可稽（參見偵查卷第三五
    、三六頁）。
  (二)被告行為後，中華民國九十六年罪犯減刑條例於九十六年七
    月四日公布，於同年月十六日施行，查被告本件犯行係在九
    十六年四月二十四日以前，且非中華民國九十六年罪犯減刑
    條例第三條所示不得減刑之罪，爰依中華民國九十六年罪犯
    減刑條例第二條第一項第三款，減其刑期二分之一；另被告
    所犯刑法第三百四十四條重利罪，為最重本刑五年以下有期
    徒刑之罪，其所宣告之刑經本院依中華民國九十六年罪犯減
    刑條例第二條第一項第三款，減其刑期二分之一後，仍為有
    期徒刑六個月以下之刑度，爰依中華民國九十六年罪犯減刑
    條例第九條，併諭知易科罰金之折算標準。
  (三)扣案之本票二張（票號ＷＧ00000000、ＷＧ000
    00000）帳冊五本、手機五支、商業本票簿一本、電話
    簿一本、小額借貸廣告貼紙一批、統一發票收據一張、手抄
    紙一張、廣告單一張，雖係被告所有，然與上開所述之重利
    犯行無關，又均非違禁物，依法不得沒收。又扣案之丙○○
    所有第一銀行存摺一本、金融卡一張，己○○、丁○○所有
    之國民身分證正本各一張，非被告所有，依法不得宣告沒收
    。至扣案之丙○○本票四紙、己○○本票二紙、戊○○本票
    二紙、甲○○本票二紙、丁○○本票二紙，其上所載面額均
    包含法定限制內之利息及限制外之重利，限制外之重利固係
    犯罪所得，限制內之利息即非犯罪所得；又所載面額亦包含
    借貸本金，本應由被害人償還，也非犯罪所得，因該張本票
    不得分割，自不能全部視為犯罪所得；而刑法第三十八條第
    一項第三款所謂因犯罪所得之物，係指該物全部係犯罪所得
    而言，如非全部而僅係不能分割之其中一部係犯罪所得，自
    不得視為全部犯罪所得予以沒收；況如沒收，被告依法可向
    被害人求償借貸之本金及合法之利息，將無該本票作為憑據
    ，從而自不得沒收該本票，附此敘明（臺灣高等法院暨所屬
    法院八十七年十一月法律座談會意見參照）。
五、協商判決除有刑事訴訟法第四百五十五條之四第一項第一款
    於本訊問程序終結前，被告撤銷協商合意或檢察官撤回協商
    聲請者；第二款被告協商之意思非出於自由意志者；第四款
    被告所犯之罪非第四百五十五條之二第一項所定得以協商判
    決者；第六款被告有其他較重之裁判上一罪之犯罪事實者；
    第七款法院認應諭知免刑或免訴、不受理者情形之一，及違
    反同條第二項「法院應於協商合意範圍內為判決；法院為協
    商判決所科之刑，以宣告緩刑或二年以下有期徒刑、拘役或
    罰金為限」之規定者外，不得上訴。
六、如有上開可得上訴情形，得自收受宣示判決筆錄送達之日起
    十日內，向本院提出上訴書狀，上訴於第二審法院。
中　　華　　民　　國　　96　　年　　8　　 月　　27　　日
                  刑事第十三庭  書記官  王嘉仁
                                法  官  黃裕仁
上為正本係照原本作成。
                                書記官  王嘉仁
中　　華　　民　　國　　96　　年　　8　　 月　　27　　日
附表：
┌──┬───┬───────┬────────────────────┐
│編號│犯  行│所犯法條及罪名│宣   　　告   　　刑                    │
├──┼───┼───────┼────────────────────┤
│ 一 │如犯罪│刑法第三百四十│乙○○乘他人急迫貸以金錢，而取得與原本顯│
│    │事實要│四條重利罪。  │不相當之重利，處有期徒刑貳月，如易科罰金│
│    │旨欄(一)│              │，以新臺幣壹仟元折算壹日，減為有期徒刑壹│
│    │所示  │              │月，如易科罰金，以新臺幣壹仟元折算壹日。│
├──┼───┼───────┼────────────────────┤
│ 二 │如犯罪│刑法第三百四十│乙○○乘他人急迫貸以金錢，而取得與原本顯│
│    │事實要│四條重利罪。  │不相當之重利，處有期徒刑貳月，如易科罰金│
│    │旨欄(二)│              │，以新臺幣壹仟元折算壹日，減為有期徒刑壹│
│    │所示  │              │月，如易科罰金，以新臺幣壹仟元折算壹日。│
├──┼───┼───────┼────────────────────┤
│ 三 │如犯罪│刑法第三百四十│乙○○乘他人急迫貸以金錢，而取得與原本顯│
│    │事實要│四條重利罪。  │不相當之重利，處有期徒刑貳月，如易科罰金│
│    │旨欄(三)│              │，以新臺幣壹仟元折算壹日，減為有期徒刑壹│
│    │所示  │              │月，如易科罰金，以新臺幣壹仟元折算壹日。│
├──┼───┼───────┼────────────────────┤
│ 四 │如犯罪│刑法第三百四十│乙○○乘他人急迫貸以金錢，而取得與原本顯│
│    │事實要│四條重利罪。  │不相當之重利，處有期徒刑貳月，如易科罰金│
│    │旨欄(四)│              │，以新臺幣壹仟元折算壹日，減為有期徒刑壹│
│    │所示  │              │月，如易科罰金，以新臺幣壹仟元折算壹日。│
├──┼───┼───────┼────────────────────┤
│ 五 │如犯罪│刑法第三百四十│乙○○乘他人急迫貸以金錢，而取得與原本顯│
│    │事實要│四條重利罪。  │不相當之重利，處有期徒刑貳月，如易科罰金│
│    │旨欄(五)│              │，以新臺幣壹仟元折算壹日，減為有期徒刑壹│
│    │所示  │              │月，如易科罰金，以新臺幣壹仟元折算壹日。│
└──┴───┴───────┴────────────────────┘
